最高法院刑事判決　　　　　　　　　　　　　　　　九十一年度台非字第一九六號
　　上　訴　人　最高法院檢察署檢察總長
　　被　　　告　甲○○
右上訴人因被告違反專利法案件，對於台灣高等法院台南分院中華民國九十一年二月
二十七日第二審確定判決（九十年度上易字第一九一五號，起訴案號：台灣台南地方
法院檢察署九十年度偵字第八七七三號），認為違法，提起非常上訴，本院判決如左
：
    主  文
上訴駁回。
    理  由
非常上訴理由稱：「按判決不適用法則或適用法則不當者，為違背法令，刑事訴訟法
第三百七十八條定有明文。又按專利法有關罰則之規定，其犯罪構成要件不宜有不確
定之情形。專利案公告後，依專利法第四十四條第一項（按現行法為第五十條第一項
）規定，雖暫准發生專利權之效力，惟依同法條第二項（現為第四項）規定『前項效
力，因申請不合程序致申請行為不受理或因異議成立不予專利審查確定，視為自始即
不存在』。足見其權利尚未確定，侵害此不確定之行為，核與專利法有關罰則所規定
之犯罪構成要件尚難謂合，應無依刑事訴訟程序予以保護之必要。至申請專利人欲保
護其權利，非不可依民事程序為之。專利法修正過程中，經濟部中央標準局曾將是否
對於侵害暫准專利犯罪化提請公聽會討論，多數說認為日本法例之所以將暫准專利權
之侵犯犯罪化，係因該國採假保護制度，我國法制與之不同，不宜採同一立法（法務
部八十一年五月二十二日、法檢字第○七六一三號函，經濟部智慧財產局八十九年十
月二十七日、智法字第八九○○八七三九號函參照）。查原判決明白認定：被告甲○
○『竟未經皇丞公司之同意，於八十八年九月間，自香港進口與皇丞公司享有該新型
專利實質相同之電烤箱產品（該產品之名稱為「中興資訊家歐卡桑家電系列｜豪華型
旋風式電烤箱，型號ＧＨ｜３８３０」），並賣予資訊家電器股份有限公司（以下簡
稱資訊家公司）等廠商於市場上銷售』。復於原判決理由三、敘明：告訴人皇丞公司
之『電烤箱之盛油盤嵌置結構改良』新型專利，由經濟部智慧財產局於八十八年四月
二十一日，在中華民國專利公報予以公告，至八十九年元月五日，告訴人始領取專利
證書等情。則本件被告所侵犯者，係告訴人新型之『暫准專利』，而非確定之新型專
利權，彰彰甚明，揆諸上開說明，即難遽以違反專利法之刑責相繩，奈原判決竟違背
立法原意，維持第一審法院所為之有罪判決，駁回被告之上訴，自有適用法則不當之
違法。」等語。
本院按專利法第一百條第一、四項分別規定：「申請專利之新型，經審定公告後暫准
發生專利權之效力」、「第一項暫准發生專利權之效力，因申請不合程序致申請行為
不受理，或因異議成立不予專利審查確定，視為自始即不存在」，法律既規定申請專
利經審定公告後，暫准「發生專利權之效力」，則在被視為專利權自始即不存在前，
自應受專利法之保護，如有侵害之者，即應負民事或刑事責任，此由專利法第一百零
五條規定「第九十四條之規定」，於新型專利準用之，而第九十四條規定「在專利權
之申請案、異議案、舉發案、撤銷案確定前，得停止偵查或審判」，而非規定在申請
異議等案確定前不得提起民事或刑事訴訟，益可證明。又犯專利法第一百二十八條之
罪，依同法第一百三十一條第一項規定，須告訴乃論；如認在暫准發生專利權之效力
後，申請、異議案未確定而未取得專利證書前，不受專利法之保護，另又受六個月告
訴期間之限制，則專利法第一百二十八條之罪，將形同具文，無法保護專利權人，亦
非立法之旨。原判決既認被告係於告訴人申請專利之新型，經經濟部智慧財產局審定
公告之後，未經告訴人之同意，自香港進口與告訴人享有新型專利實質相同之產品在
台銷售，則原判決依專利法第一百二十八條規定論處罪刑，並無不合。非常上訴意旨
以在申請案、異議案確定前，權利尚未確定，侵害此不確定之「暫准專利權」，不成
立犯罪，指摘原判決違背法令，揆諸首揭說明，尚難認為有理由，應予駁回。
據上論結，應依刑事訴訟法第四百四十六條，判決如主文。
中      華      民      國    九十一    年      八      月     十四     日
                              最高法院刑事第七庭
                                  審判長法官  張  信  雄
                                        法官  賴  忠  星
                                        法官  張  清  埤
                                        法官  呂  永  福
                                        法官  林  永  茂
      右正本證明與原本無異
                                              書  記  官
中      華      民      國    九十一    年      八      月    二十六    日
